臺灣桃園地方法院刑事判決　　　　　　　　　　　　九十三年度訴字第一五八九號
　　公　訴　人　臺灣桃園地方法院檢察署檢察官 陳志全 匡股
　　被　　　告　甲○○　男　十.
　　指定辯護人　康勝男律師
右列被告因殺人未遂案件，經檢察官提起公訴（九十三年度偵字第一二○九八號），
本院判決如左：
    主  文
甲○○共同殺人未遂，處有期徒刑柒年。
    事  實
一、甲○○、戊○○（經本院通緝，俟到案後另行審結）與乙○○三人均是位於桃園
    縣大溪鎮瑞興里「瑞興國宅」之住戶，因甲○○、戊○○認為乙○○平常即在該
    社區內四處散播其等之壞話，而對乙○○心生不滿。二人於民國九十三年三月十
    一日二十時許，在該社區一九號一樓前偶遇乙○○後，二人竟基於殺人之犯意聯
    絡，以有事要談為由，先邀乙○○進入該社區內之電梯內，隨即在該電梯內由甲○○抓住乙○○雙手，任由戊○○徒手毆打乙○○，嗣電梯到達六樓處，二人即
    推著乙○○往頂樓空地走去，並在頂樓空地上隨手撿拾他人所放置之木棍（未扣
    案）繼續毆打乙○○，乙○○受此重擊乃痛苦不堪而倒臥在地，甲○○、戊○○
    二人明知人體自高處墜落將因受重擊而有致命之可能，猶共同基於殺人之犯意將
    乙○○之內、外褲及外衣脫去後，合力扛起乙○○自六樓頂丟擲而下，嗣因乙○○掉落在一樓之遮雨棚上，經民眾報警送醫急救，始倖免於一死，惟仍受有右側
    股骨中段骨折、左側脛骨上端骨折、頭部外傷合併腦挫傷、牙齒斷裂、胸部挫傷
    合併右側氣胸等傷害。
二、案經乙○○委由林清漢律師訴由桃園縣政府警察局大溪分局報請臺灣桃園地方法
    院檢察署檢察官偵查起訴。
    理  由
一、訊據被告甲○○矢口否認有何共同殺人未遂之犯行，辯稱：伊與戊○○是徒手毆
    打乙○○，並未持木棍毆擊，另伊等將乙○○抬放在六樓頂樓女兒牆上，是為了
    嚇嚇乙○○而已，是戊○○自己將乙○○推下，與伊無關，且伊曾試圖要抓住乙○○的腳，防止乙○○往下掉，但沒抓住云云。惟查：
  (一)被告與同案被告戊○○二人於上開時、地，先邀乙○○進入該社區內之電梯內，
    嗣電梯到達六樓處，二人即推著乙○○往頂樓空地走去，並在頂樓空地上毆打乙○○，乙○○受此重擊乃痛苦不堪而倒臥在地，被告與同案被告戊○○二人隨即
    將乙○○之內、外褲及外衣脫去後，合力將乙○○自六樓頂丟擲而下等情，已據
    被告於九十三年七月三十日警訊及同日偵查中供述明確（見九十三年度偵字第一
    二○八九號偵查卷第七頁以下、第四八頁以下），核與證人乙○○分別於警訊、
    偵查及本院審理中證述之情節大致相符合（同前偵查卷一四頁以下、第六二頁、
    本院九十三年十月二十八日審判筆錄），並有國軍八○四總醫院附設民眾診療服
    務處診斷證明書影本一份、電梯內監視翻拍照片七十七張及現場照片六張附卷可
    資佐證（同前查卷第一六頁、第二三頁以下）。
  (二)雖被告事後辯稱：伊與同案被告戊○○是徒手毆打乙○○，並未持木棍毆擊，另
    伊等將乙○○抬放在六樓頂樓女兒牆上，是為了嚇嚇乙○○而已，是同案被告戊○○自己將乙○○推下，與伊無關，且伊曾試圖要抓住乙○○的腳，防止乙○○
    往下掉，但沒抓住云云。然查：證人乙○○於警訊中證稱：被告與同案被告戊○○二人在電梯裡即毆打伊，到了六樓頂樓空地仍繼續持木棍毆打伊，二人並脫下
    伊內、外褲及外衣後自六樓處丟擲而下等語（同前偵查卷第一四頁背面）；於偵
    查中證稱：伊在大樓遇到被告二人，被告二人以有事要商談為由，叫伊進入電梯
    後即遭被告二人毆打，在六樓頂樓處仍繼續毆打伊，並脫下伊內、外褲及外衣後
    ，合力將伊抱起來從圍牆邊丟下，伊當時有抓住欄杆，但被告二人仍將伊推下樓
    等語（同前偵查卷第六二頁）；於本院審理中再證稱；進入電梯後，由被告抓著
    伊的手，任由同案被告戊○○毆打，到了六樓頂樓之空地後，被告二人除用手毆
    打伊外，尚有持原本擺放在頂樓處之木棍毆打伊，被告二人隨後抬起伊要往下丟
    ，伊用手抓住圍牆，但被告二人仍扳開伊手往下推，當時並無人試圖抓住伊手、
    腳，防止往下掉落等語明確（見本院九十三年十月二十八日審判筆錄），參以案
    發後即九十三年七月十七日警員前往現場拍照，該處頂樓處確實仍堆置有木棍等
    物，有卷附照片一張在卷可佐，而證人乙○○與被告間既無恩怨關係，此為被告
    所不否認，證人乙○○實無為虛妄陳述，故意誣陷被告之必要。況被告於警訊偵
    查中已坦承共同毆打證人乙○○後，並與同案被告戊○○合力將證人乙○○自六
    樓高處丟擲而下等情，如前所述，核與證人乙○○前揭證述之情節大致相符，益
    徵證人乙○○之證言，堪予採信。是被告事後辯稱，顯係避重就輕詞，不足採信
    。
  (三)辯護人另以檢察官於九十三年七月三十日訊問被告時，並未告知被告其有刑事訴
    訟法第一百八十一條情形，得拒絕證言之情況下，即命被告具結，則被告於該次
    期日所為之供述，關於其本人罪嫌部分應無證據能力云云。惟查，觀諸檢察官於
    九十三年七月三十日偵查訊問被告程序中，先踐行刑事訴訟法第九十五條之告知
    義務，隨即訊問被告與同案被告戊○○間有無親戚或雇佣關係，並諭知具結之義
    務、偽證之處罰及命具結後，始開始訊問相關案情等事項，有卷附九十三年七月
    三十日訊問筆錄及結文各一份附卷可佐，是被告於該次檢察官訊問程序中自始即
    係以證人之地位接受調查，尚非被告之地位，而檢察官卻漏未告知其有刑事訴訟
    法第一百八十一條之情形得拒絕證言權利，應無疑義。然檢察官於偵查中，對被
    告以證人地位加以訊問，若未踐行應告知其有刑事訴訟法第一百八十一條之情形
    得拒絕證言之法律效果，依刑事訴訟法第一百五十八條之四：「除法律另有規定
    外，實施刑事訴訟程序之公務員因違背法定程序取得之證據，其有無證據能力之
    認定，應審酌人權保障及公共利益之均衡維護」之意旨，為求得人權保障及公共
    利益之均衡維護，於實施刑事訴訟程序之公務員因違背法定程序取得證據之情形
    ，俾因個案之型態、情節、方法均有所差異，於個案權衡時，法院允宜斟酌：
    （一）違背法定程序之情節；（二）違背法定程序時之主觀意圖；（三）侵害犯
    罪嫌疑人或被告權益之種類及輕重；（四）犯罪所生之危險或實害；（五）禁止
    使用證據對於預防將來違法取得證據之效果；（六）偵審人員如依法定程序有無
    發現該證據之必然性；（七）證據取得之違法對被告訴訟上防禦不利益之程度等
    各種情形，以為認定證據能力有無之標準，俾能兼顧理論與實際，而因應需要（
    刑事訴訟法第一百五十八條之四，九十二年修正立法理由，最高法院九十二年台
    非字第一七七號意旨參照），非謂公務員因違背法定程序取得之證據，即一律認
    其無證據能力。而本件檢察官於前揭期日訊問被告時雖漏未告知其有刑事訴訟法
    第一百八十一條之情形得拒絕證言，惟被告於當日即九十三年七月三十日警訊中
    ，已經偵查員明白告知刑事訴訟法第九十五條各款事項（同前偵查卷第七頁），
    且於同一期日檢察官亦有踐行刑事訴訟法第九十五條之告知義務，對被告而言應
    已知悉緘默權及對己犯行知所防禦，而無自陷於自證己罪之危險中為是，況且被
    告當日於警訊所為之陳述，與上開檢察官偵訊中所述情節大致相符，益徵其上開
    偵查筆錄之陳述係出於其自由意志，是本件檢察官縱未依刑事訴訟法第一百八十
    一條之規定而未告知被告得拒絕證言之權利，然斟酌被告犯罪所生之實害甚巨及
    不認為有嚴重侵害被告之權益等情形，應認被告於檢察官九十三年七月三十日偵
    訊時所為之陳述筆錄，有證據能力。
  (四)辯護人再以案發當天被告與同案被告戊○○二人曾飲用酒類，是被告當時之精神
    狀況恐已達精神耗弱之程度，並聲請傳喚證人丁○○、丙○○為證云云。然經本
    院依辯護人所陳報證人丁○○、丙○○之地址傳喚證人出庭作證，惟該傳喚通知
    書卻經郵務機關以證人二人均遷移不明無法送達文書為由而退回，此有送達通知
    書二份在卷可稽，另證人乙○○於本院審理中已證稱：被告當天並無酒醉，意識
    狀態看起來都一樣，沒什麼不正常等情（見本院九十三年十二月二日審判筆錄）
    ，是以卷附證據資料，實難作為被告於案發當日確有飲酒事實之有利認定。況縱
    令被告當日事發前有與同案被告戊○○一同飲酒，然其酒後意識清醒，此經其於
    偵查中自承：「我當時我喝的很醉，但是我知道我自己做了什麼事」等語（同前
    偵查卷第四九頁，附九十三年七月三十日訊問筆錄），抑且，觀諸卷附該社區電
    梯內監視器所翻拍照片，被告於是時神色正常，行動自如，並無神智恍惚、不知
    人事之情。嗣被告於九十三年七月三十日警訊及偵查中，對案發情形、其等如何
    毆打被害人、將被害人衣物脫去，並將被害人自六樓樓頂丟擲而下等節均供述甚
    明，其思路清晰，於各犯罪步驟均瞭然於懷，且於意識之控制、支配下實現其作
    為，當非神智不清之人所能為，可見其當時對外界存在、發生之各項事務均能確
    切暸解、掌握，並據其認識擇定自然適當之回應模式，縱其於行為前有飲酒，其
    吸收之酒精成份對其認識力、價值判斷力、行為抉擇力，均未生妨礙，自難認其
    行為當時係處於精神耗弱之程度。至辯護人雖聲請本院繼續傳喚證人丁○○、丙○○到庭作證，然被告於為本案犯罪行為時縱能證明曾飲用酒類，但被告當時既
    無精神耗弱之情事，如前所述，實無再行傳喚證人丁○○、丙○○到庭之必要，
    併此敘明。
  (五)綜上各節所述，被告與同案被告戊○○於上開、時地確有於毆打證人乙○○後，
    並合力將乙○○自六樓高處丟擲而下之事實甚明。又按一般人自六層樓高之處所
    墜地，恐將會危害生命安全並造成死亡之結果，此為眾所週知之客觀事實，亦應
    為被告在客觀上所得預見，而被告與同案被告戊○○竟於連續毆打證人乙○○後
    ，並將證人乙○○自六層樓高之處所往地面丟擲而下，又於證人乙○○倒臥在一
    樓遮雨棚時，對之未加聞問，即自行離去，益見被告確有置被害人於死地之決心
    ，至為灼然。本件事證已臻明確，被告犯行堪以認定，應依法論科。
二、核被告甲○○所為係犯刑法第二百七十一條第二項、第一項之殺人未遂罪。被告
    與同案被告戊○○間，具有犯意聯絡及行為分擔，為共同正犯。又被告已著手於
    殺人行為之實施，惟未生死亡之結果，其犯罪尚屬未遂，依刑法第二十六條前段
    之規定，按既遂犯之刑度減輕其刑。爰審酌被告於本件犯罪行為時甫滿十八歲，
    正值青年，竟不思正途，僅因認為被害人乙○○曾說其壞話，即心生不滿，亟思
    報復，而自高樓處將被害人乙○○丟擲而下，惡性非輕，犯罪手法更屬殘忍，且
    被害人乙○○迄今傷勢仍未恢復，被告於犯罪後，亦未對之加以聞問，且未賠償
    被害人乙○○所受損害等一切情狀，量處如主文所示之刑。至未扣案之木棍，依
    證人乙○○於本院審理時證稱：木棍原即是放置在屋頂上等情，且查無積極證據
    可資證明該木棍確係被告或共犯戊○○所有之物，爰不為沒收之諭知。
據上論斷，應依刑事訴訟法第二百九十九條第一項前段，刑法第二十八條、第二百七
十一條第一項、第二項、第二十六條前段，判決如主文。
本案經檢察官陳志全到庭執行職務
中      華        民        國    九十三    年   十二     月  二十三    日
                              臺灣桃園地方法院刑事第七庭
                                  審判長法   官  孫惠琳
                                         法  官  林惠霞
                                         法  官  賴淑美
右正本證明與原本無異。
如不服本判決，應於判決送達後十日內，向本院提出上訴狀。
                                         書記官  陳育君
中      華      民      國    九十三       年    十二    月  二十三     日
附錄本案論罪科刑法條全文：
中華民國刑法第二百七十一條
(普通殺人罪)
殺人者，處死刑、無期徒刑或十年以上有期徒刑。
前項之未遂犯罰之。
預備犯第一項之罪者，處二年以下有期徒刑。
